【裁判字號】    95,訴,222
【裁判日期】    951116
【裁判案由】    行使偽造文書等
【裁判全文】
臺灣花蓮地方法院刑事判決               95年度訴字第222號
公  訴  人  臺灣花蓮地方法院檢察署檢察官
被      告  丙○○
                    （現於臺灣花蓮監獄另案執行中）
            己○○
                    （現於臺灣花蓮監獄另案執行中）
上列被告等因行使偽造文書等案件，經檢察官提起公訴（93年度
偵字第2438號），本院判決如下：
    主  文
丙○○共同行使偽造公文書，足以生損害於他人，處有期徒刑貳
年肆月，扣案之變造土地所有權狀、偽造之印鑑證明各壹張，未
扣案之偽造「丁○○」之身分證貳張，及附表所示之印章、印文
、署押、公印，均沒收。
己○○共同行使偽造公文書，足以生損害於他人，累犯，處有期
徒刑貳年拾月，扣案之變造土地所有權狀、偽造之印鑑證明各壹
張，未扣案之偽造「丁○○」之身分證貳張，及附表所示之印章
、印文、署押、公印，均沒收。
    事  實
一、己○○（綽號「阿發」）前因違反藥事法、麻醉藥品管理條
    例案件，經法院判刑後，於民國 88年8月16日縮短刑期假釋
    出監，於90年1月2日假釋期滿執行完畢，仍不知悔改，與庚○○（綽號「丁董」，另案因詐欺等案件，經臺灣高等法院
    於93年6月16日以93年度上更(一)字第147號判處有期徒刑8 年
    確定。嗣經臺灣桃園地方法院檢察署檢察官以94年度偵字第
    6783號案件認為本件與前開案件為裁判上一罪之關係，業經
    判決確定而為不起訴處分在案）共同基於竊盜之犯意，由己○○於91年6、7月間某日，在台北縣新莊市某不詳之代書事
    務所內，竊取他人所有之土地所有權狀，其得手後即交與庚○○。己○○明知庚○○將以上開證件變造後予以施行詐術
    騙取他人財物，竟與庚○○、丙○○（綽號「小杜」）、戊○○（綽號「阿春」，現由臺灣台南地方法院審理中）、姓
    名年籍不詳綽號「三毛」之成年男子（以下稱「三毛」）及
    姓名年籍不詳佯稱丁○○之成年女子，共同基於意圖為自己
    不法所有之犯意聯絡，由庚○○將己○○所竊得之土地所有
    權狀之所有權人、住所、土地標示、面積、原因日期、權狀
    字號等欄位以化學藥劑去除文字後，再填寫桃園縣蘆竹鄉○○段第 179地號之土地權狀相關資料，變造土地所有權狀所
    有人為不知情之丁○○（業經臺灣桃園地方法院檢察署檢察
    官另案為不起訴處分），嗣由「三毛」於不詳時間、地點，
    偽造丁○○之身分證2紙（分別為身分證統一編號：Ｚ000000
    000號，出生日期：44年1月21日，住彰化縣芳苑鄉○○村○○路144巷21號身分證1紙，下簡稱甲身分證；身分證統一編
    號：Ｚ000000000號，出生日期： 42年10月1日，住台北市○○區○○里○○路255巷17弄23號身分證1紙，下簡稱乙身分
    證），再由「三毛」委請不知情之人偽刻「台北市北投區戶
    政事務所印」、「主任詹訓明」等公印各 1枚及「丁○○」
    之印章各 1枚，嗣以電腦製作表格列印台北市北投區戶政事
    務所核發丁○○之印鑑證明後，蓋用上揭偽刻之公印於印鑑
    證明，並在該印鑑證明上偽造「丁○○」之印文 2枚，偽造
    印鑑證明1紙（台北市北投區戶政事務所戶印證字第0014703
    號）。復由戊○○自稱為「黃先生」與不知情之黃新春聯繫
    ，佯稱伊嬸嬸丁○○在蘆竹鄉有土地要出售為由，透過黃新
    春聯絡土地買賣相關事宜，黃新春則與其不知情之友人陳惠
    君透過不知情之土地仲介蔡熾忠、何月市（以上 4人業經臺
    灣桃園地方法院檢察署檢察官另案為不起訴處分）向乙○○
    介紹出售該土地，經乙○○同意購買該土地後，雙方約定於
    同年 8月27日由不知情之代書巫進義（業已另案經檢察官為
    不起訴處分）在其設於桃園縣桃園市○○路86號之代書事務
    所內簽訂買賣契約，簽約當日，由該姓名年籍不詳之女子佯
    稱為丁○○，與戊○○、己○○、丙○○共同持偽造之「丁○○」身分證 1張（乙身分證）、變造之土地所有權狀、偽
    造之「丁○○」印鑑證明、偽刻之「丁○○」印章 1個及庚○○事先申請之土地登記謄本、地籍圖謄本、桃園縣都市計
    畫土地使用分區（或公共設施用地）證明書等資料，供乙○○及辨理代書業務之邱麗珠（對本件尚不知情）查驗，並由
    佯稱丁○○之女子出面詐售前揭土地與乙○○，雙方在陳惠
    君見證下簽訂土地買責契約，並由該冒稱丁○○之女子在土
    地買責契約上偽造「丁○○」之印文11枚及署押 1枚（起訴
    書誤載為署押 2枚），足以生損害於丁○○，而契約內即約
    定乙○○（即買受人）需支付買賣價金之 3成即新台幣（下
    同）1944萬元作為第 1期款項，乙○○因此陷於錯誤，開具
    付款人為臺灣省合作金庫慈文支庫、支票號碼 QE0000000號
    、發票日為 91年8月27日、帳號008677號、受款人丁○○之
    支票1張交付與偽為丁○○之女子，作為支付第1期款項之用
    。嗣冒稱丁○○之女子取得上開支票後，即於 8月28日12時
    50分許，前往合作金庫桃園分行，由假冒丁○○之女子持前
    揭偽造「丁○○」之身分證（甲身分證）、偽刻之「丁○○
    」印章 1枚並冒用丁○○之名義辨理銀行開戶事宜，並均在
    開戶申請書印鑑卡及新開戶建檔登錄單上，偽造「丁○○」
    之署押 5枚及印文7枚，開設0000000000000之帳戶，足以生
    損害於合作金庫銀行辨理存款之正確性及丁○○本人之權益
    。嗣再於開戶當日下午13時38分許，由冒稱丁○○之女子、
    戊○○、己○○（起訴書誤載為丙○○）3人持前揭面額194
    4 萬元之支票及偽造「丁○○」之印章，至合作金庫銀行慈
    文分行提示承兌，庚○○、丙○○及「三毛」則在銀行外等
    候，佯稱丁○○之女子、戊○○及己○○從假冒丁○○在合
    作金庫開設之帳戶內，提領1900萬元，其等提領款項時，在
    合作金庫銀行取款憑條上，共同偽造「丁○○」之印文 1枚
    ，復由佯稱丁○○之女子在交易客戶資料登記簿上偽造「丁○○」印文及署押各 1枚，足生損害於丁○○、乙○○之財
    產及合作金庫銀行辨理存款之正確性，其等得手後，冒名「
    丁○○」申請之存摺、印章等物即由己○○保管。又因尚餘
    44萬元之餘款未提領，己○○遂於翌日（29日）9時 31分許
    ，持冒名申請「丁○○」之存摺、偽刻之印章等物至花蓮市
    ○○路124號合作金庫銀行花蓮分行，自前揭帳戶提領 44萬
    元，並於提領款項時，在合作金庫銀行取款憑條上，偽造「
    丁○○」之署押及印文各 1枚，亦足生損害於丁○○、乙○○之財產及合作金庫銀行辨理存款之正確性，其得手後，再
    交付與庚○○。庚○○、戊○○、己○○、丙○○、「三毛
    」及該名自稱丁○○之女子得款後，己○○從中牟取不法利
    益40萬元，丙○○從中獲利10萬元，其餘隨即由庚○○、戊○○、「三毛」、佯稱丁○○之人共同朋分。迨因乙○○與
    自稱丁○○之女子於買責契約中約定賣方於買方支付第 2期
    款前應將買責標的物（即該土地）騰空點交買方，簽約當日
    該名自稱丁○○之女子即委託巫進義代書事務所代理提出鑑
    界申請，巫進義遂於申請鑑界文件中載明申請人為丁○○、
    地址為「台北市○○區○○路 255巷17弄23號」，惟丁○○
    本人接獲地政機關所寄發鑑界通知書後，即電話聯繫巫進義
    ，告知其未曾出售該土地，經巫進義向台北市北投區戶政事
    務所及合作金庫銀行慈文分行查詢核發印鑑證明及支票兌領
    等事項，並通知乙○○之友人李文科後，乙○○始知受騙。
二、案經刑事警察局偵查第七隊移送臺灣桃園地方法院檢察署陳
    請臺灣高等法院檢察署移轉臺灣花蓮地方法院檢察署檢察官
    偵查起訴。
    理  由
一、訊據被告己○○、丙○○矢口否認上開犯行，被告己○○僅
    承認有竊取土地所有權狀、與戊○○及一名女子至銀行領款
    ，翌日又至銀行領取44萬元等情，然先辯稱：伊不知道庚○○事後變造土地所有權狀，僅負責將竊來之土地權狀交給庚○○，庚○○為何要伊偷權狀，伊完全不知情，又本件簽約
    當天伊和丙○○、戊○○一起開車至桃園，但伊都在車上睡
    覺，所以不在場，不知道他們簽約情形，伊僅有跟他們去銀
    行領錢，但不知道他們領什麼錢， 91年8月29日是庚○○交
    給伊丁○○印章，叫伊去合庫花蓮分行提領44萬元，但伊不
    知道印章係偽造，伊領44萬元之前，庚○○有給伊10萬元是
    偷權狀之代價云云（見本院卷第72至75頁），嗣後改稱：他
    們去桃園時，伊都在車上睡覺，伊有獲得20萬元偷權狀的報
    酬，另又向庚○○借20萬元云云。又被告丙○○先辯稱：伊
    只認識己○○，本來伊與己○○要去台中工作，但己○○說
    台北的朋友要土地買賣，伊就陪同他到桃園蘆竹的代書事務
    所，他們在談伊在旁邊坐，他們還沒談完伊就出來，後來伊
    去台中，他們之後領錢伊也沒有去，也沒有分到錢，伊之所
    以會陪他們談土地買賣的事情，是因為當時伊本來是做水電
    工，想說如果可以拿到土地買賣的事，因此可以拿到水電工
    程云云（見本院卷第117、118頁）。嗣後又改稱：當時己○○介紹伊說有水電工程，約在桃園的代書事務所，但後來等
    不到己○○，且沒有聯絡上己○○，伊就走了，己○○事後
    給伊10萬元是己○○還伊的錢等語（見本院卷第177、186頁
    ）。
二、證據能力有無之認定：
    按被告以外之人於審判外之言詞或書面陳述，除法律有規定
    者外，不得作為證據；被告以外之人於檢察事務官、司法警
    察官或司法警察調查中所為之陳述，與審判中不符時，其先
    前之陳述具有較可信之特別情況，且為證明犯罪事實存否所
    必要者，得為證據，刑事訴訟法第159條第1項、第159條之2
    分別定有明文。被告丙○○於本院準備程序中否認證人庚○○、戊○○警詢筆錄之證據能力，查證人庚○○於本院中證
    述稱被告丙○○對本案不知情，亦無分到任何款項之證詞，
    與警詢中之證述不符，惟上開證人於92年5月19日、92年8月
    8日之2次警詢中，均陳稱被告丙○○有參與本案，核與偵查
    中所述較為相近（警詢、偵查中陳述內容詳如後述），且證
    人庚○○於本院中亦陳稱：警察 2次詢問時並沒有對伊不正
    取供，筆錄內容均係看過才簽名等語（見本院卷第181、182
    頁），核其上開警詢陳述時所處情境，較未受到被告 2人之
    辯詞所影響，又其於警詢所述情節與被告丙○○為本件犯行
    之待證事實間，顯有必要性，依上開說明，均具有證據能力
    。至於證人戊○○亦屬本件共犯，於本院中經諭知具有刑事
    訴訟法第 181條規定得拒絕證言後，即表示拒絕作證，故其
    並未在本院中為任何證詞，且其並非刑事訴訟法第159條之3
    第 4款到庭後無正當理由拒絕陳述之情形，故認警詢筆錄並
    無任何例外得認定有證據能力之情形，故證人戊○○之警詢
    筆錄既然屬審判外之陳述，且無傳聞法則之例外，應認為無
    證據能力。
三、得心證之理由：
（一）被告 2人對於本件丁○○土地所有權狀係屬變造，丁○○
      身分證及印鑑證明、印鑑係屬偽造，乙○○與冒稱丁○○
      之女子於 91年8月27日在巫進義代書事務所內簽訂買賣契
      約書，乙○○開立1944萬元支票交給冒稱丁○○之女子，
      同年 8月28日，被告己○○與冒稱丁○○之女子、戊○○
      至銀行領該1900萬元。同年 8月29日被告己○○持丁○○
      印章提領44萬元等情，並不爭執，此部分亦有證人乙○○
      於警詢、偵查及本院之證述，及證人黃新春、陳惠君、蔡
      熾忠、何月市、巫進義、李文科、丁○○於警詢及偵查中
      之證述在卷可參，此外，另有偽造之丁○○身分證影本 2
      紙、變造土地所有權狀、偽造印鑑證明各 1紙、1944萬元
      支票影本1紙、土地買賣契約書影本1份、合作金庫銀行91
      年8月28日第 9070-3號帳戶聯庫代理付款與無摺提款啟動
      、異動申請暨約定書、存款印鑑卡、新開戶建檔登錄單及
      存摺存款綜合約定書影本各 1份、合作金庫慈文分行及花
      蓮分行取款憑條影本各 1紙、偽造丁○○簽名之合作金庫
      銀行一定金額以上通貨交易客戶登記簿影本 1份、合作金
      庫慈文分行提款錄影帶翻拍照片 8張、台北市北投區戶政
      事務所91年9月24日北市投戶字第 0916111500號函、土地
      登記謄本、地籍圖謄本、桃園縣都市計劃土地使用分區證
      明、合作金庫銀行各類存款分戶交易明細表、合作金庫客
      戶全部資料查詢單等資料在卷可參，此部分事實核先認定
      。故本件爭點係為被告己○○、丙○○有無與庚○○為本
      件偽造文書、詐欺之犯行。
（二）證人庚○○於警詢中先證稱：（問：你是否於 91年8月間
      夥同戊○○、己○○、綽號「三毛」的男子、冒充丁○○
      的女子，由冒充丁○○的女子持偽造之「丁○○土地所有
      權狀」、「丁○○印鑑證明」、「丁○○身分證」等資料
      ，冒充土地所有權人與買主乙○○簽訂買賣契約，並於隔
      日（28日）詐騙簽約第一期款項1944萬元得逞？）是我們
      策劃我們所做的沒有錯，另外還有一位綽號「小杜」的男
      子也有參與。至於 91年8月27日到巫進義代書事務所簽訂
      買賣合約，是由冒充「丁○○」的女子、綽號「小杜」的
      男子及戊○○到場簽約的，合約內容應該是雙方談好再簽
      約（見偵查卷一第9至12頁）。其另證稱：91年8月29日在
      花蓮分行丁○○帳戶內之44萬元是己○○去提領的。在 8
      月28日將1900萬元領出後，存摺及印章都在戊○○和己○○身上，伊是到了 9月初才想到還有該筆錢，所以才叫己○○去領，過幾天他親自將20萬元交給我，另外20萬元表
      明跟我借。關於己○○與丙○○是簽約日（27日）前戊○○叫他們加入的，28日領錢時就是戊○○和己○○陪冒稱
      丁○○之女子領錢，「小杜」是己○○介紹給戊○○認識
      後，再介紹給我認識，警方所提示丙○○之口卡有七分像
      是「小杜」（見偵查卷一第21至23頁）。證人庚○○於偵
      查中則證稱：（問：「三毛」尚找何人參與詐騙？）假冒
      丁○○的女子、綽號「小杜」、「阿春」，「小杜」、「
      阿春」負責和仲介及買主接洽... 中間過程我都未參與，
      是他們通知我騙到錢了，我、「小杜」、「三毛」、「阿
      春」、假的丁○○一起到合作金庫領錢；（問：「小杜」
      是否也參與本案？）「小杜」是戊○○找來的，負責開車
      、簽約到現場，至銀行領錢，（問：「小杜」是否即丙○○？）應該就是等語（見偵查卷二第 294、295、301頁）
      ，證人庚○○均大致證稱被告己○○、丙○○確實有參與
      本件犯行。
（三）雖證人庚○○於本院中改證稱：本案知情的是綽號「三毛
      」及冒稱丁○○之女子，丙○○、己○○他們當時可能不
      知情。我印象中己○○沒有分到錢，丙○○在本案中我跟
      他不熟，他是己○○的朋友，所以他有無分到錢，我不清
      楚。（問：你之前指認提款之人有戊○○、小杜，有何意
      見？）沒有意見，戊○○和丙○○有去提款。（問：對於
      你之前於警詢、偵查中所言有何意見？）當時製作筆錄時
      ，與事發時間隔了很久，警察也拿口卡給我指認，當時所
      言有一部份是事實，有一部份不是事實，丙○○是戊○○
      在 8月中旬介紹給我認識的，沒有說要做什麼事情。戊○○之前知道我都在變造權狀，他也知道己○○有偷權狀，
      警察詢問時，沒有不正取供，筆錄內容是否看過才簽名，
      己○○領到的44萬元，有交給我，我再借他20萬元，該筆
      錢己○○沒有還，當時借他20萬元，就認為他可以不用還
      等語（見本院卷第178至184頁）。然證人庚○○先證稱被
      告己○○沒有分到錢，嗣經本院提示其警詢、偵查筆錄後
      ，始改稱己○○向伊借款20萬元，惟其所稱之數額，又與
      被告於本院中所稱：含庚○○借我的20萬元，總共40萬元
      是我偷權狀的代價等語不符（見本院卷第 193頁），且與
      被告己○○於準備程序中所辯：伊領44萬元之前，庚○○
      有給伊10萬元是偷權狀之代價云云又不合（見本院卷第73
      頁），顯見被告己○○與證人庚○○於本院中所述均有所
      隱瞞，況且被告己○○並參與 2次提領贓款之工作，並非
      僅負責竊取土地所有權狀而已，則堪認被告己○○所領取
      之不法利益，應以證人庚○○於警詢中所稱之40萬元較可
      採信，且該40萬元應非僅限於竊盜之所得。又庚○○雖係
      於本件案發前始認識丙○○，當時僅知悉其綽號為「小杜
      」，然證人庚○○於警詢中經警方詢問本件參與之過程時
      ，警方原僅鎖定庚○○、戊○○、己○○、「三毛」及偽
      稱丁○○之女子，尚不知有丙○○涉案，嗣後係證人庚○○主動向警方告知另有綽號「小杜」之男子參與，經警方
      提示被告丙○○之口卡片由證人庚○○指認無誤後，始移
      送被告丙○○之犯行，是以假若庚○○認為丙○○從未參
      與此案，為何於警方提示合作金庫監視錄影帶翻拍照片影
      本後，無端指稱「小杜」有與戊○○、假冒丁○○之女子
      共同參與領款？（雖事後查證原庚○○指認之「小杜」，
      恐因影本之影像模糊而無法清楚辨識，應係己○○之誤認
      ），堪認證人庚○○於警詢、偵查中證稱被告丙○○亦有
      參與本件犯行等語，較可採信，其於本院中所述均屬迴護
      之詞，不足採信。
（四）又雖被告丙○○於審理中以證人身分訊問時，就本件簽約
      時有無在場及為何到場乙節，證稱：（問： 91年8月間有
      無與己○○一同前往桃園的代書事務所？）沒有。己○○
      在前一天跟我講戊○○有一筆土地買賣在桃園，問我要不
      要去認識一些建築商，可以拿到一些水電工程，隔天我去
      桃園他們約定的事務所，等了很久都等不到人，也聯絡不
      到己○○，我就自己到台中了，之後也沒有跟己○○與1
      女子及戊○○去合庫銀行等語（見本院卷第 186頁），然
      參酌被告己○○於本院行準備程序中陳稱：當天伊與丙○○、戊○○一起開車去桃園等語（見本院卷第74頁），其
      所陳述如何至該代書事務所之方式即與丙○○不一，況被
      告丙○○於偵查中經問及有無參與土地買賣、提領1900萬
      元款項時，其辯稱：己○○說要到桃園跟朋友談土地買賣
      的生意，我有到一家土地代書事務所，但是買賣的事我不
      清楚，我沒有和他們領1900萬元，我也沒有簽買賣契約，
      己○○應該也沒有簽，有沒有領錢我不知道等語（見偵查
      卷二第 419頁），僅一概否認涉案，然均未提及到場後與
      己○○均未碰面之重要辯詞。且被告丙○○於準備程序中
      自稱：我只認識己○○，本來我們打算去台中工作，是因
      為己○○說他台北的朋友要土地買賣，我就陪同他到桃園
      蘆竹的代書事務所，他們在談，我在旁邊坐，他們還沒談
      完我就出來，後來我去台中，他們後來領錢我也沒有去，
      我沒有去合庫領錢，我也沒有分到錢，後來我去台中工作
      ，就和他們分開。（問：為何要陪他們談土地買賣的事情
      ？）因為當時我本來是作水電工，想說如果可以拿到土地
      買賣的事，因此可以拿到水電工程（見本院卷第117、118
      頁），堪認被告丙○○於準備程序中即坦承有在代書事務
      所內陪同己○○等人談買賣之事。嗣本院提示被告丙○○
      上開準備程序筆錄供其表示意見時，被告丙○○僅辯稱：
      當時可能我表達方式措辭不當等語，然其究竟如何至桃園
      或有無與己○○共同前往，其內容並非難以用言語表達之
      詞句，實難有混淆或措辭不當之可能。況準備程序中初始
      經檢察官陳述起訴要旨後，本院亦當庭交付起訴書供其收
      執閱覽，則其當知本件爭點之一為被告 2人有無參與土地
      買賣之過程，是以被告丙○○在準備程序中既然已明確供
      稱陪同己○○至代書事務所，為取得水電工程始參與談買
      賣之事等語，以作為其答辯內容，則事後又翻異其詞改辯
      稱並未至參與談論土地買賣云云，其前後辯解迥異，堪認
      屬事後卸責之詞。另參酌共犯戊○○於偵查中供稱：簽約
      當天我載3個人，1個女的，一個是己○○、 1個是己○○
      的朋友「小杜」等語（見偵查卷二第 243頁），核與被告
      己○○、丙○○所述之不符，堪認被告己○○陳稱：簽約
      當天伊在車上睡覺，亦沒有見到丙○○等語，及被告丙○○辯稱沒有進入代書事務所云云，均不足採信。
（五）又被告己○○於 93年8月25日偵查中以證人身分具結證稱
      ：（問：之前臺灣桃園地方法院檢察署檢察官勘驗共犯戊○○和冒名丁○○之女子詐領1900萬元之監視器畫面，認
      定你為其中 1人，在庭之丙○○是否即為你友人且為共犯
      中綽號「小杜」之男子？）是的（見偵查卷二第 420頁）
      。被告己○○又於 95年3月23日偵查中以證人身分具結證
      稱：（問：你是否與丙○○及 1名女子到桃園縣政府後面
      代書事務所？）沒有，當時只有丙○○及戊○○在場。（
      問：有無進入代書事務所？）沒有，是戊○○及丙○○及
      1 名女子下車進入，那女子事後來才來，（問：丙○○是
      否拿到10萬元？）是，（問：為何他拿10萬元？）那是庚○○給他的，因為他有去講土地的事（見偵查卷四第27、
      28頁），堪認被告己○○除於偵查中承認與戊○○、冒稱
      丁○○之女子共同提領1900萬元外，亦指述被告丙○○亦
      為本案之共犯。綜上所述，堪認被告己○○、丙○○於審
      理中之辯詞，均不可採信，本件事證明確，應予依法論科
      。
四、論罪科刑部分：
（一）查被告行為後，刑法部分條文及刑法施行法業於94年2月2
      日經總統令修正公布，並於95年7月1日施行，又參酌最高
      法院95年5月23日刑事庭第8次會議決議中關於法律變更之
      比較適用原則：刑法（乃指修正後之現行法）第2條第1項
      之規定，係規範行為後法律變更所生新舊法律比較適用之
      準據法，於刑法施行後，應適用該法第2條第1項之規定，
      為「從舊從輕」之比較；另於比較時應就罪刑有關之共犯
      、未遂犯、想像競合犯、牽連犯、連續犯、結合犯，以及
      累犯加重、自首減輕暨其他法定加減原因（如身分加減）
      與加減比例等一切情形，本於統一性及整體性原則，綜其
      全部罪刑之結果而為比較。本案涉及法律變更部分比較新
      舊法之結果，修正後之規定並非較有利於被告，是依刑法
      第2條第1項前段規定，有關修正部分自應一體適用修正前
      刑法之規定，先予敘明。
（二）查被告 2人行使變造之土地所有權狀及行使偽造之台北市
      北投區戶政事務所印鑑證明為公務員職務上所製作之文書
      ，且該印鑑證明上印有「台北市北投區戶政事務所印」、
      「主任詹訓明」之印文，該印文係表示公務機關及公務員
      之職務及資格，屬印信條例第 2條之「職章」及「印」，
      故為刑法第 218條所稱之公印文（最高法院71年台上字第
      1831號判例、86年台上字第4631號判決可資參照）。核被
      告己○○、丙○○所為，係犯刑法第210條之偽造私文書
      罪（偽造丁○○之名義簽訂土地買賣契約、開立帳戶、填
      寫取款憑條等部分）、第211條之偽造、變造公文書罪（
      偽造印鑑證明、變造土地所有權狀部分）、第212條之偽
      造特種文書罪（偽造丁○○身分證部分），第217條第1項
      之偽造印章、印文署押罪、第218條第1項之偽造公印、公
      印文罪。被告2人偽造上揭文書後均予以行使，均係犯第2
      16條之行使偽造私文書、行使偽造、變造公文書、行使偽
      造特種文書罪，及第339條第1項之詐欺取財罪。被告己○○另犯有刑法第320條第1項之竊盜罪。被告2人所犯行使
      偽造文書前之偽造印章、印文、署押及偽造公印、公印文
      之行為，均為偽造文書行為之低度行為，故不另論罪。又
      被告偽造上揭文書後均予以行使，故亦不論以低度之偽造
      文書犯行，而均各論以行使之犯行。被告己○○、丙○○
      2人與庚○○、戊○○、「三毛」、假冒丁○○之女子間
      ，所為行使偽造私文書、行使偽造、變造公文書、行使偽
      造特種文書、詐欺取財犯行間，及被告己○○與庚○○就
      竊盜犯行間，均有犯意聯絡及行為分擔，為共同正犯。被
      告 2人及其共犯共同利用不知情之刻印人員偽造公印、印
      章，為間接正犯。又被告 2人持偽造之「丁○○」身分證
      、變造之土地所有權狀、偽造之印鑑證明予以行使而簽訂
      土地買賣契約，係以 1行使之行為觸犯行使偽造特種文書
      、行使變造公文書、行使偽造公文書罪，屬 1行為觸犯數
      罪名，應從重論以行使偽造公文書罪。又被告 2人所為行
      使偽造私文書之多次犯行（冒用丁○○之名所簽訂契約、
      開設帳戶、填寫取款憑條），及多次行使偽造特種文書（
      開立帳戶、提領款項時行使偽造之丁○○身分證）之時間
      緊接，所犯罪名相同，顯係出於概括之犯意為之，為連續
      犯，爰依修正前刑法第56條之規定各以一行使偽造私文書
      、行使偽造特種文書罪論處，並加重其刑。又被告己○○
      所犯之竊盜、行使偽造私文書、行使偽造公文書、行使偽
      造特種文書、詐欺取財犯行間，及被告丙○○所犯行使偽
      造私文書、行使偽造公文書、行使偽造特種文書、詐欺取
      財犯行間，有方法目的之牽連犯關係，均依修正前刑法第
      55條規定從 1重論以行使偽造公文書罪。被告己○○前因
      違反藥事法、麻醉藥品管理條例案件，經法院判刑後，於
      88年8月16日縮短刑期假釋出監，於 90年1月2日假釋期滿
      執行完畢，其於 5年以內，再犯本件有期徒刑以上之罪，
      為累犯，應依修正前之刑法第47條規定加重其刑。爰審酌
      告 2人多次前科紀錄，素行不良，且竟事先謀議詐取他人
      財物，惡性非輕，復參酌其等犯罪之手段、目的及所造成
      被害人乙○○財產損失1944萬元，至今分文未予賠償，造
      成被害人財物及精神損害之程度嚴重，以及事發後均一再
      飾詞否認犯行，不僅毫無悔意，犯後態度著實不佳等一切
      情狀，各量處如主文所示之刑，以儆傚优。
（三）被告 2人與共犯庚○○、戊○○等人共同變造之土地所有
      權狀、偽造之印鑑證明各 1張，為共犯庚○○所有供犯罪
      所用之物，且業經扣案（扣押於臺灣桃園地方法院檢察署
      93年度保管字第3270號），則應依修正前刑法第 38條第1
      項第 2款宣告沒收。至於印鑑證明上之「台北市北投區戶
      政事務所印」、「主任詹訓明」公印文各 1枚及「丁○○
      」印文 2枚部分，則已併同於上開文書沒收，則不另諭知
      沒收。又被告2人共同偽造「丁○○」之身分證2紙（分別
      為身分證統一編號：Ｚ000000000號，出生日期：44年1月2
      1日，住彰化縣芳苑鄉○○村○○路144巷21號身分證 1紙
      ；身分證統一編號：Ｚ000000000號，出生日期：42年10月
      1日，住台北市○○區○○里○○路255巷17弄23號身分證
       1紙），為共犯「三毛」所有，供其等犯罪所用之物，雖
      未扣案，然無證據證明業已滅失，應依刑法第38條第 1項
      第2款宣告沒收。又被告2人共同偽造之土地買賣契約書、
      「丁○○」名義開戶申請書印鑑卡、新開戶建檔登錄單、
      合作金庫銀行取款憑條、客戶資料登記簿等，雖亦屬被告
       2人供犯罪所用之物，然土地買賣契約書業已交被害人乙○○收執、其餘之文書則交付與銀行而屬銀行所有，則非
      屬被告所有之物，故不予以宣告沒收，然附表所示之印章
      及上開文書之偽造署押、印文，雖未經扣案，然未能證明
      業已滅失，則依刑法第219條規定宣告沒收。
據上論斷，應依刑事訴訟法第299條第1項前段，刑法第2條第1項
前段、第216條、第210條、第211條、第212條、第219條、第320
條第1項、第339條第1項，修正前刑法第28條、第56條、第 55條
，第47條、第38條第1項第2款，罰金罰鍰提高標準條例第 1條前
段，判決如主文。
本案經檢察官甲○○到庭執行職務。
中    華    民    國    95    年    11    月    16    日
                        臺灣花蓮地方法院刑事第三庭
                            審判長法官  鄭  培  麗
                                  法官  楊  仲  農
                                  法官  鄭  光  婷
上列正本證明與原本無異。
如對本判決不服，應於送達後10日內，向本院提出上訴狀（應抄
附繕本）告訴人或被害人如對於本判決不服者，應具備理由請求
檢察官上訴，其上訴期間之計算係以檢察官收受判決正本之日期
為準。
                                 書記官
中    華    民    國    95    年    11    月    20    日
附錄本判決論罪之法律條文：
中華民國刑法第216條：
行使第二百十條至第二百十五條之文書者，依偽造、變造文書或
登載不實事項或使登載不實事項之規定處斷。
中華民國刑法第210條：
偽造、變造私文書，足以生損害於公眾或他人者，處五年以下有
期徒刑。
中華民國刑法第211條：
偽造、變造公文書，足以生損害於公眾或他人者，處一年以上七
年以下有期徒刑。
中華民國刑法第212條：
偽造、變造護照、旅券、免許證、特許證及關於品行、能力服務
或其他相類之證書、介紹書，足以生損害於公眾或他人者，處一
年以下有期徒刑、拘役或三百元以下罰金。
中華民國刑法第219條：
偽造之印章、印文或署押，不問屬於犯人與否，沒收之。
中華民國刑法第320條：
意圖為自己或第三人不法之所有，而竊取他人之動產者，為竊盜
罪，處五年以下有期徒刑、拘役或五百元以下罰金。
意圖為自己或第三人不法之利益，而竊佔他人之不動產者，依前
項之規定處斷。
前二項之未遂犯罰之。
中華民國刑法第339條：
意圖為自己或第三人不法之所有，以詐術使人將本人或第三人之
物交付者，處五年以下有期徒刑、拘役或科或併科一千元以下罰
金。
以前項方法得財產上不法之利益或使第三人得之者，亦同。
前二項之未遂犯罰之。


司法院資訊處製作；財團法人民間司法改革基金會備份。
